臺灣臺北地方法院刑事判決
111年度簡上字第100號
上  訴  人
即  被  告  冉軒豪



上列上訴人即被告因詐欺案件，不服本院中華民國111年5月18日
111年度簡字第904號第一審刑事簡易判決（聲請簡易判決處刑案
號：111年度偵字第7267號），提起上訴，本院管轄之第二審合
議庭判決如下：
    主     文
原判決關於犯罪所得沒收部分撤銷。
其餘上訴駁回。
冉軒豪緩刑貳年。
    事實及理由
一、本案經本院管轄第二審之合議庭審理結果，認原審以上訴人
    即被告冉軒豪犯刑法第339條第2項之詐欺得利罪，量處罰金
    新臺幣（下同）5,000元，如易服勞役，以1,000元折算1日
    ，除沒收部分外（詳後述），認定事實、量刑及適用法律均
    無不當，應予維持，除證據部分將「計程車程車證明」更正
    為「計程車乘車證明」，並增列「被告冉軒豪於本院準備程
    序及審理中之自白」外，其餘均引用如附件所示之第一審刑
    事簡易判決書記載之犯罪事實、證據及理由（含臺灣臺北地
    方檢察署檢察官聲請簡易判決處刑書）。
二、上訴人即被告上訴意旨略以：被告已經與告訴人王博森和解
    ，希望能從輕量刑等語。
三、上訴駁回部分
  ㈠按量刑之輕重，係屬事實審法院得依職權自由裁量之事項，
    苟於量刑時，已依行為人之責任為基礎，並斟酌刑法第57條
    各款所列情狀，而未逾越法定範圍，又未濫用其職權，即不
    得遽指為違法（最高法院72年台上字第6696號判例意旨參照
    ）。在同一犯罪事實與情節，如別無其他加重或減輕之原因
    ，下級審法院量定之刑，亦無過重或失輕之不當情形，則上
    級審法院對下級審法院之職權行使，原則上應予尊重（最高
    法院85年度台上字第2446號判決意旨參照）。
  ㈡查本案原審量刑時已審酌被告為貪圖免付車資之利益，僅因
    一時貪念，恣意詐騙告訴人，危害他人之財產暨交易安全，
    所為實非可取，惟念其犯後終知坦承犯行，堪認尚有悔意，
    惟迄未與告訴人達成和解並賠償其所受損害，兼衡以被告之
    犯罪動機、目的、生活狀況、品行、智識程度等一切情狀，
    量處罰金5,000元，並諭知易服勞役之折算標準，足認原審
    已具體審酌刑法第57條各款所列情形，為科刑輕重標準之綜
    合考量，其量定之刑罰，客觀上亦未逾越法定刑度。又原審
    量刑時雖因不知被告與告訴人已自行和解，而無從審及此事
    ，惟本院綜衡被告之犯罪動機、犯罪手段、所造成之損害、
    自陳大學在學之學歷、小康之家庭經濟狀況，以及被告與告
    訴人於偵查中對金額無共識而未達成和解，嗣本案繫屬於本
    院後才達成和解等一切情狀（見本院簡上字卷第9、60頁、
    偵卷第55頁），堪認原審量刑於上開量刑因素有所變動之情
    形下仍在適當之範圍內，並無不當情形。綜上，量刑因素雖
    有變動，然原審已具體審酌刑法第57條各款所列情形，為科
    刑輕重標準之綜合考量，其量定之刑罰，客觀上並未逾越法
    定刑度，亦與罪刑相當原則無悖，難認有逾越法律所規定之
    範圍，或濫用其裁量權限之違法情形。上訴意旨請求從輕量
    刑，尚非有據，應予駁回。
四、撤銷改判部分
  ㈠按現行刑法之沒收，係刑罰及保安處分以外之法律效果，具
    有獨立性，而非從刑，得與罪刑區分，非從屬於主刑，自得
    與罪刑分別處理。因而在訴訟程序，本於沒收之獨立性，自
    得於本案罪刑部分上訴予以駁回時，單獨就沒收部分予以撤
    銷（最高法院106年度台上字第2189號、107年度台上字第21
    53號判決意旨參照），先予敘明。
  ㈡次按犯罪所得，屬於犯罪行為人者，沒收之；沒收，於全部
    或一部不能沒收或不宜執行沒收時，追徵其價額；犯罪所得
    ，包括違法行為所得、其變得之物或財產上利益及其孳息；
    次按，刑法第38條之1第5項亦明定：犯罪所得已實際合法發
    還被害人者，不予宣告沒收或追徵。所謂實際合法發還，是
    指因犯罪而生民事或公法請求權已經被實現、履行之情形而
    言，不以發還扣押物予原權利人為限，其他如財產犯罪，行
    為人已依和解條件履行賠償損害之情形，亦屬之。申言之，
    犯罪所得一旦已實際發還或賠償被害人者，法院自無再予宣
    告沒收或追徵之必要（最高法院110年度台上字第1673號刑
    事判決意旨參照）。
  ㈢經查，被告與告訴人於民國111年5月10日（原審判決前）就
    本案犯行業已賠償4,000元予告訴人，有和解書及本院公務
    電話紀錄、111年7月28日準備程序筆錄在卷可考（見本院簡
    上字卷第9、23頁、44頁），且賠償金額已逾其犯罪所得之
    價額（380元），依前揭見解，自無再予宣告沒收或追徵之
    必要，原審未及審酌此情而有可議之處，自應就原判決關於
    沒收部分予以撤銷。
五、末查，被告未曾因故意犯罪受有期徒刑以上刑之宣告，有臺
    灣高等法院被告前案紀錄表在卷可憑。衡被告因一時失慮，
    而罹刑典，犯後坦承犯行，並已賠償告訴人而與告訴人成立
    和解，足見悔意，堪認其經此偵審程序及刑之宣告後，應已
    知所警惕而無再犯之虞，且告訴人對於本案是否予被告緩刑
    宣告，表示沒有意見（見本院簡上字卷第44頁），是本院認
    所宣告之刑以暫不執行為適當，爰依刑法第74條第1項第1款
    規定，宣告緩刑如主文所示，以勵自新。
據上論斷，應依刑事訴訟法第455條之1第1項、第3項、第368條
、第369條第1項前段、第373條，刑法第74條第1項第1款，判決
如主文。
本案經檢察官林易萱聲請簡易判決處刑，檢察官林婉儀到庭執行
職務。
中　　華　　民　　國　　111 　年　　9 　　月　　8 　　日
　　　　　　　　　刑事第十二庭  審判長法  官  林虹翔
　　　　　　　　　　　　　　　　　　　法  官  陳冠中
　　　　　　　　　　　　　　　　　　　法  官  卓育璇
以上正本證明與原本無異。
本判決不得上訴。
　　　　　　　　　　　　　　　　      書記官　鄭淑丰
中　　華　　民　　國　　111 　年　　9 　　月　　8 　　日

附件：
臺灣臺北地方法院刑事簡易判決
111年度簡字第904號
聲　請　人　臺灣臺北地方檢察署檢察官
被　　　告　冉軒豪　男　(民國00年0月00日生)
　　　　　　　　　　身分證統一編號：Z000000000號
　　　　　　　　　　住臺北市○○區○○路0段000巷00弄0號6
　　　　　　　　　　　樓
上列被告因詐欺案件，經檢察官聲請以簡易判決處刑（111年度
偵字第7267號），本院判決如下：
    主  文
冉軒豪犯詐欺得利罪，處罰金新臺幣伍仟元，如易服勞役，以新
臺幣壹仟元折算壹日。
未扣案犯罪所得即相當於新臺幣參佰捌拾元車資之財產上利益沒
收，如全部或一部不能沒收或不宜執行沒收時，追徵其價額。
    事實及理由
一、本件犯罪事實及證據，均引用檢察官聲請簡易判決處刑書所
    載（如附件）。
二、核被告所為，係犯刑法第339 條第2 項之詐欺得利罪。爰審
    酌被告為貪圖免付車資之利益，僅因一時貪念，恣意詐騙告
    訴人，危害他人之財產暨交易安全，所為實非可取，惟念其
    犯後終知坦承犯行，堪認尚有悔意，惟迄未與告訴人達成和
    解並賠償其所受損害，兼衡以被告之犯罪動機、目的、生活
    狀況、品行、智識程度等一切情狀，量處如主文所示之刑，
    並諭知易服勞役之折算標準，以資懲儆。
三、查被告因本案犯罪所得之財產上利益（即營業用小客車載送
    服務之利益）為相當於新臺幣380元車資，此屬於被告所有
    之犯罪所得，應依刑法第38條之1 第1 項前段規定沒收之，
    於全部或一部不能沒收或不宜執行沒收時，依同條第3 項規
    定，追徵其價額。
四、依刑事訴訟法第449 條第1 項前段、第3 項、第450 條第1
    項、第454 條第2 項，逕以簡易判決處刑如主文。
本案經檢察官林易萱聲請以簡易判決處刑。
中　　華　　民　　國　　111 　年　　5 　　月　　18　　日
                  刑事第十一庭  法　官  鄧鈞豪

附錄本案論罪科刑法條全文：
中華民國刑法第339條
（普通詐欺罪）
意圖為自己或第三人不法之所有，以詐術使人將本人或第三人之
物交付者，處5年以下有期徒刑、拘役或科或併科50萬元以下罰
金。
以前項方法得財產上不法之利益或使第三人得之者，亦同。
前二項之未遂犯罰之。

臺灣臺北地方檢察署檢察官聲請簡易判決處刑書　
                                     111年度偵字第7267號
　　被　　　告　冉軒豪　男　18歲（民國00年0月00日生）
　　　　　　　　　　　　住臺北市○○區○○路0段000巷00弄
　　　　　　　　　　　　　0號6樓
　　　　　　　　　　　　國民身分證統一編號：Z000000000號
上列被告因詐欺案件，業經偵查終結，認為宜聲請以簡易判決處
刑，茲將犯罪事實及證據並所犯法條分敘如下：　
　　　　犯罪事實
一、冉軒豪於民國111年1月24日晚間8時56分許，明知無付款意
    願及能力，竟意圖為自己不法之所有而基於詐欺得利之犯意
    ，在新北市板橋區四川路與成都街口，招手攔停王博森駕駛
    之車牌號碼000-0000號營業用小客車，搭乘前往臺北市○○區
    ○○○路0段000號後，隨即假藉領款為由，下車逃逸，圖免給
    付車資新臺幣380元之利益。
二、案經王博森訴由臺北市政府警察局大安分局報告偵辦。
　　　　　　 證據並所犯法條
一、證據：
（一）被告冉軒豪之自白。
（二）告訴人王博森之指述。
（三）計程車程車證明、車內監視器影像畫面。
二、核被告所為，係犯刑法第339條第2項詐欺得利罪嫌。
三、依刑事訴訟法第451條第1項聲請逕以簡易判決處刑。
　　此　　致
臺灣臺北地方法院
中　　華　　民　　國　 111　　年　　3 　　月　　30　　日
　　　　　　　　　　　　　　　檢　察　官  林易萱